臺灣臺中地方法院簡易民事判決
111年度中簡字第1544號
原      告  兆豐產物保險股份有限公司

法定代理人  梁正德  
訴訟代理人  陳茂豐  
複代理人    林嘉鴻  
被      告  林主清  

上列當事人間請求侵權行為損害賠償（交通）事件，本院於民國
111年6月21日言詞辯論終結，判決如下：
主      文
被告應給付原告新臺幣147,307元，及自民國111年2月18日起至
清償日止，按週年利率百分之5計算之利息。
原告其餘之訴駁回。
訴訟費用由被告負擔百分之50，餘由原告負擔。
本判決原告勝訴部分得假執行。
    事實及理由
壹、程序事項
    被告經合法通知，未於言詞辯論期日到場，核無民事訴訟法
    第386條所列各款情形，爰依原告之聲請，由其一造辯論而
    為判決。
貳、實體事項
一、原告主張：被告於民國108年6月26日18時36分許，駕駛車牌
    號碼0000-00號自小客車（下稱肇事車輛），沿臺中市北屯
    區文心路4段中內側車道由東往西方向行駛，於行經文心路4
    段131號前時，本應注意變換車道，應讓直行車先行，竟疏
    未注意及此，貿然向左變換至內側車道，致撞及伊所承保訴
    外人樺興紙品有限公司所有，並由訴外人賴弈辰駕駛，適沿
    文心路4段同向行駛於內側車道之車牌號碼000-0000號自小
    客車（下稱系爭保車），系爭保車因而毀損。被告因過失撞
    損系爭保車，依法自應負損害賠償責任。伊已依保險契約之
    約定賠付樺興紙品有限公司修復費用新臺幣（下同）304,96
    2元（含零件費用221,258元、工資費用31,290元、烤漆費用
    52,414元），爰依保險法第53條第1項及侵權行為之法律關
    係提起本件訴訟等語，並聲明：被告應給付原告304,962元
    ，及自起訴狀繕本送達翌日起至清償日止，按週年利率百分
    之5計算之利息。
二、被告未於言詞辯論期日到場，亦未提出書狀作任何聲明或陳
    述。
三、得心證之理由
  ㈠原告主張之上開事實，業據提出與其所述相符之車險理賠計
    算書、系爭保車行車執照、駕駛執照、臺中市政府警察局道
    路交通事故當事人登記聯單、初步分析研判表、道路交通事
    故現場圖、現場照片、統一發票、偕聖實業有限公司修理費
    用評估單、系爭保車車損照片為證（見本院卷第25-69頁）
    ，並有A3類道路交通事故調查報告表、調查紀錄表、舉發違
    反道路交通管理事件通知單、補充資料表、現場照片在卷足
    參（見本院卷第77-82頁、第86-87頁、第91-98頁）；被告
    就原告主張之上開事實，已於相當時期受合法通知，而於言
    詞辯論期日不到場，亦未提出任何準備書狀爭執，依民事訴
    訟法第280條第3項準用同條第1項之規定，視同自認，堪信
    原告上開主張為真。
　㈡按因故意或過失，不法侵害他人之權利者，負損害賠償責任
    ；汽車、機車或其他非依軌道行駛之動力車輛，在使用中加
    損害於他人者，駕駛人應賠償因此所受之損害；汽車在同向
    二車道以上之道路，除應依標誌或標線之指示行駛外，並應
    遵守變換車道時，應讓直行車先行，並注意安全距離，民法
    第184條第1項前段、第191條之2前段、道路交通安全規則第
    98條第1項第6款分別定有明文。本件被告駕駛肇事車輛行經
    上開路段時，本應注意變換車道時，應讓直行車先行，且依
    當時情形並無不能注意之情事，竟疏未注意及此，貿然向左
    變換車道，致毀損系爭保車，顯見被告就本件事故之發生確
    有過失甚明，且該過失行為與系爭保車之損害間具有相當因
    果關係，依上開規定，被告自應負過失侵權行為損害賠償之
    責。
  ㈢次按不法毀損他人之物者，被害人得請求賠償其物因毀損所
    減少之價額，民法第196條定有明文。所謂因毀損減少之價
    額，得以修復費用為估定之標準，但以必要者為限，例如修
    理材料以新品換舊品應予折舊（最高法院77年度第9次民事
    庭會議決議意旨參照）。原告主張系爭保車因本件事故受損
    ，因而支出修復費用304,962元（含零件費用221,258元、工
    資費用31,290元、烤漆費用52,414元）等情，業據提出前開
    偕聖實業有限公司修理費用評估單、統一發票為證（見本院
    卷第41-51頁）。惟原告請求系爭保車之零件費用，既係以
    新零件更換被損害之舊零件，揆諸前揭說明，自應扣除零件
    折舊部分，始屬必要修復費用。而依行政院所頒「固定資產
    耐用年數表」及「固定資產折舊率表」之規定，非運輸業客
    車耐用年數為5年，依定率遞減法每年折舊1,000分之369。
    又系爭保車係於107年4月出廠，有行車執照在卷可憑（見本
    院卷第27頁），堪認系爭保車自出廠至本件事故即108年6月
    26日發生時，使用期間應為1年3月（依營利事業所得稅查核
    準則第95條第6項所定「固定資產提列折舊採用定律遞減法
    者，以1年為計算單位，其使用期間未滿1年者，按實際使用
    之月數相當於全年之比例計算之，不滿1月者，以月計。」
    ），則扣除折舊後之零件費用為126,735元（計算式詳如附
    表），復加計不生折舊問題之工資費用31,290元、烤漆費用
    52,414元，共計系爭保車之必要修復費用應為210,439元（
    計算式：126,735＋31,290＋52,414＝210,439）。
　㈣再按損害之發生或擴大，被害人與有過失者，法院得減輕賠
    償金額，或免除之，民法第217條第1項定有明文。復按行車
    速度，應依速限標誌或標線之規定，無速限標誌或標線者，
    行車時速不得超過50公里，道路交通安全規則第93條第1項
    第1款定有明文。查賴弈辰駕駛系爭保車行經上開事故地點
    時，當時行車速率約每小時60公里等情，有A3類道路交通事
    故調查紀錄表附卷可稽（見本院卷第81頁），且為原告所是
    認，可見賴弈辰已違規超速行駛。又賴弈辰駕駛系爭保車本
    應注意依速限標誌或標線行駛，且依當時情形並無不能注意
    之情事，竟疏未注意及此，足認賴弈辰對本件事故之發生亦
    有過失甚明。本院審酌雙方就本件事故之原因力及過失程度
    ，認賴弈辰應負30％之過失責任，被告應負70％之過失責任，
    故依此比例減輕被告賠償金額30％後，被告應賠償之金額為1
    47,307元（計算式：210,439×70％=147,307，元以下4捨5入
    ）。
  ㈤又按被保險人因保險人應負保險責任之損失發生，而對於第
    三人有損失賠償請求權者，保險人得於給付賠償金額後，代
    位行使被保險人對於第三人之請求權，保險法第53條第1項
    前段定有明文。而損害賠償祇應填補被害人實際損害，保險
    人代位被害人請求損害賠償時，依上開規定，如其損害額超
    過或等於保險人已給付之賠償金額，固得就其賠償之範圍，
    代位請求賠償，如其損害額小於保險人已給付之賠償金額，
    則保險人所得代位請求者，應祇以該損害額為限。本件原告
    因承保之系爭保車遭被告過失不法毀損，固依保險契約賠付
    予樺興紙品有限公司304,962元，有前開車險理賠計算書附
    卷可參（見本院卷第25頁），然被告應賠償系爭保車之損害
    額為147,307元，業如前述。從而，原告依保險法第53條第1
    項規定，代位請求被告賠償之範圍，亦僅得以該等損害額為
    限。是原告請求被告給付147,307元，洵屬有據，逾此範圍
    之請求，應屬無據。
　㈥末按給付無確定期限者，債務人於債權人得請求給付時，經
    其催告而未為給付，自受催告時起，負遲延責任。其經債權
    人起訴而送達訴狀，或依督促程序送達支付命令，或為其他
    相類之行為者，與催告有同一之效力；又遲延之債務，以支
    付金錢為標的者，債權人得請求依法定利率計算之遲延利息
    。但約定利率較高者，仍從其約定利率；應付利息之債務，
    其利率未經約定，亦無法律可據者，週年利率為百分之5，
    民法第229條第2項、第233條第1項及第203條分別定有明文
    。本件原告對被告之侵權行為損害賠償債權，核屬無確定期
    限之給付，自應經原告之催告而未為給付，被告始負遲延責
    任。準此，原告請求被告給付自起訴狀繕本送達翌日即111
    年2月18日起（送達證書見本院卷第103頁）至清償日止，按
    週年利率百分之5計算之利息，洵屬有據，應予准許。
四、綜上所述，原告依保險法第53條第1項及侵權行為之法律關
    係，請求被告給付147,307元，及自111年2月18日起至清償
    日止，按週年利率百分之5計算之利息，為有理由，應予准
    許，逾此範圍之請求，為無理由，應予駁回。　　
五、本判決原告勝訴部分，係就民事訴訟法第427條適用簡易程
    序所為被告敗訴之判決，依同法第389條第1項第3款規定，
    應依職權宣告假執行。　　
六、訴訟費用負擔之依據：民事訴訟法第79條。
中　　華　　民　　國　　111 　年　　7 　　月　　5 　　日
                  臺灣臺中地方法院臺中簡易庭
                                  法　官　傅可晴
以上為正本係照原本作成。
如不服本判決，應於送達後廿日內，向本院提出上訴狀並表明上
訴理由，如於本判決宣示後送達前提起上訴者，應於判決送達後
廿日內補提上訴理由書（須附繕本）。如委任律師提起上訴者，
應一併繳納上訴審裁判費。
中　　華　　民　　國　　111 　年　　7 　　月　　6 　　日
                                  書記官  錢  燕

附表
-----
折舊時間           金額
第1年折舊值        221,258×0.369=81,644
第1年折舊後價值    221,258-81,644=139,614
第2年折舊值        139,614×0.369×(3/12)=12,879
第2年折舊後價值    139,614-12,879=126,735